臺灣新竹地方法院刑事判決　　　　　 100年度交簡上字第34號
上　訴　人　臺灣新竹地方法院檢察署檢察官
被　　　告　陳源順
上列上訴人因被告公共危險案件，不服本院竹北簡易庭100 年度
竹北交簡字第183 號中華民國100 年3 月29日第一審簡易判決（
聲請簡易判決處刑書案號：100 年度偵字第776 號），提起上訴
，本院管轄第二審之合議庭判決如下：
    主    文
上訴駁回。
    事    實
一、陳源順明知酒後駕車將導致其注意能力減低、反應能力變慢
    ，在此時仍駕車行駛於道路上，隨時將有致他人於死、傷之
    危險，且道路交通管理處罰條例定有於飲酒後呼氣之酒精濃
    度達每公升含0.25毫克時即不得駕車之規定，竟自民國100
    年1 月4 日23時許起，在新竹縣新豐鄉中崙村其友人住處，
    飲用高梁酒2 杯、啤酒1 罐及保力達1 杯後，至同年1 月5
    日1 時許，已達不能安全駕駛動力交通工具之程度，仍自上
    址騎乘車牌號碼BWD-739 號重型機車離去，欲返回其住處，
    嗣於同年月15日1 時12分許，行經新竹縣新豐鄉○○路與忠
    孝街口，為警攔檢，測得其呼氣酒精濃度值達每公升0.88毫
    克，因而查悉上情。
二、案經新竹縣政府警察局竹北分局報告臺灣新竹地方法院檢察
    署檢察官偵查後聲請簡易判決處刑。
    理    由
一、本院認定事實所引用之下列卷證資料（包含供述證據、文書
    證據等證據），並無證據證明係公務員違背法定程序所取得
    ，且被告、檢察官於本院準備程序、審判期日中對於提示之
    卷證，就證據能力均未表示爭執，迄至言詞辯論終結前亦未
    再聲明異議，又卷內之文書證據，經核亦無刑事訴訟法第15
    9 條之4 之顯有不可信之情況與不得作為證據之情形，本院
    審酌上開證據資料製作時之情況，尚無違法不當及證明力明
    顯過低之瑕疵，亦認為以之作為證據應屬適當，是依刑事訴
    訟法第159 條至第159 條之5 規定，所引用之如下揭所示所
    有證據（包含供述證據、文書證據等證據），均有證據能力
    ，合先敘明。
二、上開犯罪事實，業經被告陳源順於警詢、偵查及本院審理程
    序時均坦白承認，並有酒精測定紀錄表、刑法第185 條之3
    案件測試觀察紀錄表、汽車駕駛人酒後生理協調平衡檢測紀
    錄表、新竹縣政府警察局舉發違反道路交通管理事件通知單
    各1 份附卷可稽（見偵查卷第15至17頁、第22頁），足認被
    告之自白確與事實相符，本件事證明確，被告服用酒類，不
    能安全駕駛動力交通工具而駕駛之犯行，堪予認定，自應依
    法論科。
三、核被告陳源順所為，係犯刑法第185條之3之服用酒類，不能
    安全駕駛動力交通工具而駕駛罪。經查，原審認被告犯行事
    證明確，適用刑事訴訟法第449 條第1 項前段、第3 項、第
    454 條第2 項，刑法第185 條之3 、第42條第3 項前段，刑
    法施行法第1 條之1 第1 項之規定，判處被告罰金新臺幣（
    下同）4 萬元，如易服勞役，以1 千元折算1 日，認事用法
    均無違誤，所量刑度亦稱妥適，應予維持。
四、檢察官上訴意旨雖以：按刑罰之量定，固屬法院自由裁量之
    職權行使，惟刑事審判之量刑，在於實現刑罰權之分配的正
    義，故法院對科刑判決之被告量刑，應符合罪刑相當原則，
    使罰當其罪，以契合人民之法律感情，此所以刑法第57條明
    定科刑時應審酌一切情狀，尤應注意該條所列各款情形，以
    為科刑輕重之標準(最高法院96年度臺上字第2357號判決意
    旨參照)。依現行道路交通管理處罰條例第92條第4項授權訂
    定之違反道路交通管理事件統一裁罰基準表規定，騎乘機器
    腳踏車而違反道路交通管理處罰條例第35條第1項第1款，呼
    氣酒精濃度逾每公升0.55毫克者，若於期限內繳納罰鍰，裁
    罰金額4萬5千元，有上開基準表節本附卷可參。依原審判決
    認定之犯罪事實，被告騎乘機車經警欄檢查獲，經警當場實
    施呼氣酒精濃度測試，高達每公升0.88毫克，是立法者既已
    明文授權主管機關規定行政罰鍰之下限為4萬5千元，迺原審
    判決判處罰金4萬元，低於行政罰鍰之下限，輕重失衡，有
    違行政罰法第26條第1項及道路交通管理處罰條例第35條第8
    項規範之意旨甚明。且本院同一法官於同年月23日所為另案
    (100年度竹北交簡字第149號)判決認定另案被告張上甲同樣
    因服用酒類(嗣測得呼氣所含酒精濃度僅每公升0.78毫克)，
    不能駕駛動力交通工具而駕駛，處罰金6萬元，與本案酒測
    值0. 88毫克相較為低，然酒精濃度值較低之另案被告張上
    甲既處以罰金6萬元，何以酒精濃度值較高之本案被告所處
    罰金刑卻遠低於另案被告，亦顯見其量刑輕重失衡。為此提
    起上訴，請撤銷原判決，另諭知罰金6萬元以上之刑度等語
    。
五、惟查：
(一)、按量刑之輕重，係事實審法院得依職權自由裁量之事項，茍
    已斟酌刑法第57條各款所列情狀而未逾越法定刑度，則不得
    遽指為違法；又刑罰之量定屬法院自由裁量之職權行使，但
    仍應審酌刑法第57條所列各款事由及一切情狀，為酌量輕重
    之標準，並非漫無限制，在同一犯罪事實與情節，如別無其
    他加重或減輕之原因，下級法院量定之刑，亦無過重或失輕
    之不當情形，則上級法院對於下級法院之職權行使，原則上
    應予尊重（最高法院72年臺上字第6696號判例、85年度臺上
    字第2446號判決意旨參照）。由上可知法律固賦予法官量刑
    輕重之裁量權，但此項裁量權之行使，並非得以任意或自由
    為之，仍應受一般法律原則之拘束，必須符合法律授權之目
    的，並受法律秩序之理念、法律感情及慣例所規範，法官量
    刑權雖係受法律拘束之裁量原則，但其內涵仍將因各法官之
    理念、價值觀、法學教育背景之不同而異，是以自由裁量之
    界限仍難有客觀之解答，端賴法官於個案審判時，依個案事
    由加以審酌，若無裁量濫用情事，難謂有不當之處。況刑罰
    之主要目的乃在於公正報應行為人之罪責，並以刑罰之公正
    報應，威嚇社會大眾而生嚇阻犯罪之一般預防功能，且善用
    執行刑罰之機會，從事受刑人之矯治工作，期收教化之個別
    預防功能，因而，刑罰應該是符合相當原則之公正刑罰，不
    可過份強調威嚇社會大眾之一般預防功能，或是過份強調教
    化犯罪人之個別預防功能。查刑法第185條之3服用酒類，不
    能安全駕駛動力交通工具而駕駛罪之法定本刑為1 年以下有
    期徒刑、拘役或15萬元以下罰金，而原審就被告本次犯行，
    已審酌被告責任之輕重、酒精濃度、惡性之大小及犯罪所生
    之實害程度，量處罰金4萬元，及諭知易服勞役之折算標準
    ，並未逾越上開法律規定之範圍，復無濫用權限或顯然失輕
    之情事，尚難謂有何違法可言，且本件被告經警查獲後，於
    偵查中已坦白承認犯行，態度尚可，是原審基此考量，科以
    上開刑罰，已足收警惕之效，上訴意旨持原審法官於他案判
    決認定酒精濃度0.78毫克判處罰金判處罰金6萬元，而認本
    件被告酒精濃度0.88毫克僅判處4萬元過輕，然該他案之被
    告張上甲係酒醉駕車與他人發生車禍而遭查獲，與本件被告
    並未肇事，兩案情節、所生危害顯不相同，況經被告於本審
    供述家庭狀況：「我在工業區上班，我是受僱當操作員，月
    薪三萬三千元，家裡有太太、二個成年但是都在讀大學的小
    孩。我太太的工作是在科技廠上班，她也是作業員，她大概
    月薪2萬多元。我和我太太的薪水要支付兩個小孩讀大學、
    家裡的生活費。」等語（見本院卷第15頁背面），本次原審
    判處之罰金4萬元已接近被告家庭一月所得，對其家庭支出
    已生一定程度影響，已足以生懲戒之效果，亦非輕縱，而刑
    罰之量定本要針對犯罪所生危害及每位被告不同之家庭狀況
    、經濟狀況、教育水準等逐一細項綜合考量而為之，若每件
    案件僅單純由酒精濃度做劃一而無任何個案區別之量定，如
    此機械性之量定便失去賦予法官於個案通盤考量之目的及法
    律意義，況對於家庭經濟狀況較差之被告所為之懲罰會有過
    於嚴苛而失去情理之情況，亦非法律所欲實現之公平正義最
    終本意。至上訴人執道路交通管理處罰條例第35條第1項第1
    款及違反道路交通管理事件統一裁罰基準表之規定，以原審
    所科處罰金刑，其金額低於道路交通管理處罰條例及違反道
    路交通管理事件統一裁罰基準表所定酒後騎乘機器腳踏車，
    於期限內自動到案或繳納罰鍰之裁罰金額4萬5千元，指摘原
    審量刑過輕云云，然刑罰與行政罰本係兩種相異目的，即侵
    害他人法益與違反行政法義務之處罰手段，兩者之處罰性質
    、目的、作用及法律效果亦不相同，在兩者處罰種類迥異之
    情形下，本無孰輕孰重可言，是上訴人以此比附援引，依法
    殊嫌乏據，難以憑採。
(二)、再者，道路交通管理處罰條例第35條第8 項針對汽車駕駛人
    因酒後駕車行為而同時觸犯刑事法律，如經法院判決確定處
    以罰金刑低於違反道路交通管理事件統一裁罰基準表所定最
    低裁罰基準規定時，得依前開條例裁決繳納不足最低罰鍰之
    部分，是上訴意旨指摘因原審量刑輕於行政罰，輕重失衡云
    云，尚非可採。
(三)、綜前所述，原審判決並無違誤，檢察官上訴意旨指摘原審判
    決量刑過輕，為無理由，應予駁回。
據上論斷，應依刑事訴訟法第455條之1第1項、第3項、第368 條
，判決如主文。
本案經檢察官邱宇謙到庭執行職務。
中    華    民    國   100    年    7     月    18    日
                  刑事第五庭  審判長法  官  黃美盈
                                    法  官  蔡川富
                                    法  官  李毓華
以上正本證明與原本無異。
不得上訴。
中    華    民    國   100    年    7     月    18    日
                                    書記官  陳美利
附錄本案論罪科刑法條全文：
刑法第185條之3
服用毒品、麻醉藥品、酒類或其他相類之物，不能安全駕駛動力
交通工具而駕駛者，處1 年以下有期徒刑、拘役或科或併科15萬
元以下罰金。